臺灣高雄地方法院刑事判決　　　　　　　95年度易字第1263號
公　訴　人　臺灣高雄地方法院檢察署檢察官
被　　　告　戊○○
　　　　　　丁○○
上列被告等因恐嚇取財案件，經檢察官提起公訴（台灣高雄地方
法院檢察署95年度偵字第21200 號），本院依簡式審判程序，判
決如下：
    主  文
戊○○、丁○○連續幫助連續犯詐欺取財罪，均累犯，各處有期
徒刑陸月，如易科罰金，均以佰元即新臺幣玖佰元折算壹日。
    事  實
一、乙○○（為本案共同被告，然因同一案件另經台灣雲林地方
    法院斗六簡易庭以95年度六簡字第89號判處有期徒刑4 月，
    於民國95年4 月16日確定，故另由本院為免訴判決）、甲○○（為本案共同被告，然因同一案件經台灣雲林地方法院以
    95年簡上字第80號判處有期徒刑6 月確定，故另由本院為免
    訴判決）、戊○○（前因違反槍砲彈藥刀械管制條例等案件
    ，經台灣高等法院台南分院以86年聲字第509 號裁定應執行
    有期徒刑4 年4 月確定，於民國92年7 月10日因假釋期滿未
    經撤銷假釋而以執行完畢論，為累犯）、丁○○（前因違反
    槍砲彈藥刀械管制條例案件，經台灣高等法院台南分院以86
    年上訴字第1409號判處有期徒刑1 年8 月確定，於87年11月
    10日因縮短刑期假釋出監，於88年6 月22日假釋期滿未經撤
    銷視為執行完畢，為累犯）均知悉國內社會常見之恐嚇集團
    、詐騙集團，經常利用他人之存款帳戶轉帳，以掩飾犯罪之
    不法所得，逃避執法人員之查緝，而提供自己之金融帳戶、
    存摺簿、提款卡、印章及密碼予陌生人士使用，更常與財產
    犯罪密切相關，可能被詐騙等犯罪集團所利用，以遂其等恐
    嚇取財或詐欺犯罪及隱匿、掩飾犯罪所得財物或財產上利益
    之目的，竟仍容任所提供之帳戶可能被犯罪集團用以恐嚇取
    財結果之發生，而基於幫助他人實施恐嚇取財犯罪之不確定
    概括犯意，連續為下列幫助犯行：
  (一)於民國93年1 月5 日前之某日，因丁○○受綽號「阿明」或
    「黑狗」之人之引誘，表示欲以每本新臺幣（下同）4,000
    元之價格收購人頭帳戶之存摺、金融卡（含密碼）以使用，
    丁○○即基於幫助恐嚇取財之不確定故意，向戊○○告以上
    旨，再由戊○○基於幫助他人恐嚇取財之不確定故意，將該
    訊息告知甲○○，甲○○亦基於幫助他人恐嚇取財之不確定
    故意，將該訊息告知乙○○，乙○○見有利可圖，遂基於幫
    助他人恐嚇取財之不確定犯意，於93年1 月5 日某時，至台
    南區中小企業銀行斗南分行（下稱台南企銀斗南分行），以
    自己名義申辦帳號為0000000000000 號之帳戶，並於取得存
    摺及金融卡（含密碼）後，將之交付與甲○○，再由甲○○
    交付戊○○，由戊○○攜往雲林縣（起訴書誤載為彰化縣）
    斗南鎮○○路370 號「第一汽車商行」，將之交付丁○○轉
    交「阿明」或「黑狗」之人，而轉由竊車勒贖集團使用。
  (二)嗣於93年2 月間某日，丁○○、戊○○、甲○○及乙○○再
    各自承上開幫助他人恐嚇取財之不確定概括犯意，再由丁○○向戊○○表示收購人頭帳戶之意，戊○○再轉述予甲○○
    及乙○○，而於93年2 月11日，甲○○與乙○○共同至彰化
    商業銀行斗南分行（下稱彰銀斗南分行），由乙○○以自己
    名義申請該行帳號為00000000000000號帳戶後（起訴書誤載
    為郵局），並於取得存摺及金融卡（含密碼）後，將之交付
    甲○○，再由甲○○交付戊○○，由戊○○於當日攜往上開
    「第一汽車商行」，將之交予丁○○轉交「阿明」或「黑狗
    」之人，再轉由竊車勒贖集團使用。就所交付之前揭二本乙○○名義之銀行帳戶，丁○○則交付8,000 元之利益予戊○○，由戊○○分得2,000 元後，餘則由甲○○、乙○○等人
    朋分。
二、嗣該竊車勒贖集團份子取得上開乙○○之銀行帳戶之存摺及
    提款卡後，即先後基於為自己不法所有之恐嚇取財犯意，連
    續為下列恐嚇取財犯行：
  (一)於93年1 月14日上午6 時30分許，在桃園縣中壢市○○街
    138 號前，竊取中壢汽車貨運行所有車牌號碼MW-639號營業
    大貨車，並於同日上午某時，以電話聯絡該貨運行負責人陳
    俊仁，對其恫稱若欲取回該大貨車，需匯款400,000 元等語
    ，致陳俊仁因害怕車輛無法取回而心生畏懼，陳俊仁遂請求
    其折價為80,000元，並依指示將80,000元款項匯至乙○○上
    揭台南中小企銀斗南分行帳戶內。
  (二)於93年3 月1 日，在屏東市信和里泰和一之一號前，竊取丙○○所使用車號856 －GQ號營業用大貨車，再以電話向丙○○恫嚇稱：若要贖回該車輛，要匯款50,000元至乙○○上開
    彰銀斗南分行之帳戶內（起訴書誤載為郵局）、及匯款
    100,000 元至案外人張軒真（業經台灣高等法院高雄分院以
    94年度上易字第869 號判決無罪確定）之帳戶內，使丙○○
    心生畏懼，將該50,000元之贖款匯入乙○○上開彰銀斗南分
    行之帳戶內。嗣經陳俊仁及丙○○報警，而循線查獲全情。
二、本案經高雄縣政府警察局移送台灣高雄地方法院檢察署檢察
    官偵查後聲請簡易判決處刑。
    理  由
一、本件被告戊○○、丁○○所犯為死刑、無期徒刑或最輕本刑
    為3 年以上有期徒刑以外之罪，其於準備程序中就被訴事實
    為有罪之陳述，經法官告知簡式審判程序之旨，並聽取公訴
    人之意見後，依刑事訴訟法第273 條之1 第1 項規定，合議
    庭裁定由受命法官獨任進行簡式審判程序，合先敘明。
二、本件被告戊○○、丁○○之犯罪事實，有下列證據可證：
  (一)被告戊○○、丁○○於本院審判中之自白。
  (二)被害人丙○○於警詢之陳述。
  (三)車籍作業系統（車號為856-GQ）查詢認可資料1紙。
  (四)鳳山信用合作社匯款委託書影本1紙。
  (五)乙○○之彰銀斗南分行帳戶之申請資料影本1紙。
  (六)台南中小企銀94年12月7 日（94）南銀富通字第6224號函簡
    付之乙○○開戶基本資料及往來交易明細（偵查卷第131 頁
    ）。
  (七)彰化銀行存摺內存款未登摺明細表影本1 紙。
  (八)台灣雲林地方法院95年度簡上字第80號刑事判決書1份。
三、論罪科刑：
  (一)被告二人行為後，如附表所示之刑法規定均經修正，並於95
    年7 月1 日施行。經比較修正前後之規定（新舊條文之對照
    詳如附表），因修正後刑法第33條提高罰金刑之最低刑度，
    修正後刑法第41條提高易科罰金之折算標準，上開修正結果
    對被告並未較為有利，依刑法第2 條第1 項前段之規定，自
    應以被告行為時法即修正前刑法之規定，為本件被告論罪科
    刑及定易科罰金折算標準之依據。
  (二)按刑法上之幫助犯，係對於犯罪與正犯有共同之認識，而以
    幫助之意思，對於正犯資以助力，而未參與實施犯罪之行為
    者而言，循此而論，如未參與實施犯罪構成要件之行為，且
    係出於幫助之意思提供助力，即屬幫助犯，而非共同正犯。
    再按幫助犯之刑事責任從屬於正犯，正犯屬連續犯者，幫助
    犯之刑責，亦應從連續犯之規定處斷。又連續幫助與幫助連
    續為不同之犯罪態樣，如基於概括犯意，多次幫助他人犯罪
    ，為連續幫助，該幫助者有多次犯罪行為；如以一幫助行為
    ，幫助他人連續犯罪，則為幫助連續，就幫助犯而言，僅有
    1 次犯罪行為（最高法院87年度臺上字第3865號判決要旨可
    資參照）。
  (三)本案被告戊○○、丁○○先後分別幫助竊車勒贖集團份子居
    間媒介乙○○交付金融機構帳戶予犯罪集團成員使用，雖然
    均使該竊車勒贖集團得基於恐嚇取財之犯意，以不法手段向
    被害人取得財物，並以戊○○、丁○○先後居間取得之乙○○之銀行帳戶供作指定匯款之工具，然戊○○、丁○○單純
    居間媒介帳戶供該竊車勒贖集團使用之行為，並不等同於直
    接向被害人施加恐嚇行為，亦無證據證明被告戊○○、丁○○實際參與恐嚇取財犯行之構成要件行為，依前述說明，自
    應均論以幫助犯。
  (四)本案持有被告戊○○、丁○○先後媒介而來之乙○○上開銀
    行帳戶之竊車勒贖集團，所犯係刑法第346 條第1 項之恐嚇
    取財罪。其先後二次恐嚇取財犯行，時間緊密，所犯構成要
    件相同，顯係基於概括犯意反覆為之，為連續犯，應論以連
    續恐嚇取財罪。則被告戊○○、丁○○以幫助該集團成員犯
    罪之不確定犯意，分別居間媒介而取得乙○○之帳戶並交付
    予該犯罪集團，供作該犯罪集團成員連續恐嚇取財之工具，
    核被告戊○○、丁○○所為，則係犯刑法之幫助連續恐嚇取
    財罪。
  (五)被告戊○○、丁○○先後居間媒介取得乙○○之台南中小企
    銀斗南分行帳戶、及彰銀斗南分行帳戶，並先後將之交付犯
    罪集團成員，以幫助他人犯連續恐嚇取財罪，其時間緊接、
    方法相同，顯係基於概括犯意所為，均應依廢止前刑法第56
    條之規定，各論以連續幫助連續恐嚇取財罪一罪，並均加重
    其刑。
  (六)被告戊○○、丁○○前分別有如犯罪事實欄所載之前科，有
    卷附台灣高等法院被告前案紀錄表各1 紙可查，其二人受有
    期徒刑執行完畢，五年以內再犯本件有期徒刑以上之罪，不
    論依修正前或修正後之刑法規定，均構成累犯，是無新舊法
    比較之問題，均應依現行刑法第47條第1 項規定加重其刑。
  (七)被告戊○○、丁○○均係幫助犯，本院審酌其參與犯罪情節
    非重，均依現行刑法第30條第2 項規定，按正犯之刑減輕之
    ，並均依刑法第71條第1 項先加後減之。
  (八)本院審酌被告戊○○、丁○○主觀上均已預見將金融機構帳
    戶交予他人使用，均將導致他人進行財產型犯罪之高度風險
    ，猶均為圖小利，而介紹乙○○申辦金融帳戶轉交犯罪集團
    持以向他人竊車恐嚇，紊亂正常生活秩序，並使不法之徒藉
    此輕易於恐嚇他人後取得財物，致檢警難以追緝，助長竊車
    恐嚇取財犯罪風氣，所造成危害非輕，因此致二位被害人遭
    恐嚇而匯入乙○○帳戶內之金額達130,000 元，另被告戊○○前有多項違反麻醉藥品管理條例案件、違反槍砲彈藥刀械
    管制條例案件、侵占罪、恐嚇罪等前科，被告丁○○前亦有
    違反槍砲彈藥刀械管制條例案件之前科，此有上開被告前案
    紀錄表1 紙所載可查，可見素行均非良善等一切情狀，各量
    處如主文所示之刑，並均依修正前刑法第41條第1 項規定諭
    知易科罰金之折算標準，以資懲儆。
四、依刑事訴訟法第273 條之1 、第284 條之1 、第299 條第1
    項前段，刑法第2 條第1 項前段、第30條、第346 條第1 項
    、第47條第1 項、第71條第1 項，廢止前刑法第56條，修正
    前刑法第41條第1 項前段，罰金罰鍰提高標準條例第1 條前
    段、廢止前同條例第2 條，現行法規所定貨幣單位折算新台
    幣條例第2 條，逕以簡易判決處如主文所示之刑。
五、如不服本判決，得自收受送達之日起10日內，向本院提起上
    訴。
中　　華　　民　　國　　96　　年　　4 　　月　　20　　日
                  刑事第十四庭  法　官  紀凱峰
以上正本證明與原本無異。
中　　華　　民　　國　　96　　年　　4 　　月　　23　　日
                                書記官  黃進遠
┌──┬──┬─────────────────┬──┬──────────────────────┐
│編號│條號│新法                              │比較│理由                                        │
│    │    ├─────────────────┤    │                                            │
│    │    │舊法                              │結果│                                            │
├──┼──┼─────────────────┼──┼──────────────────────┤
│1   │30  │新條文幫助他人實行犯罪行為者，為幫│    │刑法第三十條第一、二項條文內「從犯」用語，業│
│    │    │助犯，雖他人不知幫助之情者，亦同。│    │經九十五年七月一日修正公布施行改為「幫助犯」│
│    │    │幫助犯之處罰，得按正犯之刑減輕之。│    │，另既認幫助犯應採共犯從屬性說之「限制從屬刑│
│    │    ├─────────────────┼──┤式」，使教唆犯及幫助犯之從屬理論一致，修正第│
│    │    │舊條文幫助他人犯罪者，為從犯，雖他│    │一項文字為「幫助他人實行犯罪行為者」，均屬法│
│    │    │人不知幫助之情者，亦同。          │    │律用語之明文標準化，無涉刑罰權規範變更，自無│
│    │    │從犯之處罰，得按正犯之刑減輕之。  │    │新舊法比較問題。                            │
├──┼──┼─────────────────┼──┼──────────────────────┤
│2   │33  │新條文主刑之種類如下：            │    │舊法第三十三條第五款規定，罰金：一元以上，修│
│    │    │一、死刑                          │    │正後則提高為，罰金：新臺幣一千元以上，以百元│
│    │    │二、無期徒刑                      │    │計算之。罰金之定義既已修正，法定刑為罰金者，│
│    │    │三、有期徒刑：二月以上，十五年以上│    │其法定最低度罰金亦提高為新臺幣一千元，致刑度│
│    │    │    。但遇有加減時，得減至二月未滿│    │有加重之情形，不論宣告罰金與否，應依新法第二│
│    │    │    ，或加至二十年。              │    │條第一項前段之規定，適用行為時法。（最高法院│
│    │    │四、拘役：一日以上，六十日未滿。但│    │決議第三點(一)參照）。                        │
│    │    │    遇有加重時，得加至一百二十日。│    │                                            │
│    │    │五、罰金：新臺幣一千元以上，以百元│    │                                            │
│    │    │    計算之。                      │    │                                            │
│    │    ├─────────────────┼──┤                                            │
│    │    │舊條文主刑之種類如下：            │ˇ  │                                            │
│    │    │一、死刑                          │    │                                            │
│    │    │二、無期徒刑                      │    │                                            │
│    │    │三、有期徒刑：二月以上，十五年以上│    │                                            │
│    │    │    。但遇有加減時，得減至二月未滿│    │                                            │
│    │    │    ，或加至二十年。              │    │                                            │
│    │    │四、拘役：一日以上，二個月未滿。但│    │                                            │
│    │    │    遇有加重時，得加至四個月。    │    │                                            │
│    │    │五 罰金：一元以上。               │    │                                            │
├──┼──┼─────────────────┼──┼──────────────────────┤
│3   │41  │新條文I犯最重本刑為五年以        │    │(一)舊法第四十一條第一項前段規定，犯最重本刑為│
│    │    │   下有期徒刑以下之刑之罪，而受六 │    │  五年以下有期徒刑以下之刑之罪，而受六個月以│
│    │    │   個月以下有期徒刑或拘役之宣告者 │    │  下有期徒刑或拘役之宣告，因身體、教育、職業│
│    │    │   ，得以新臺幣一千元、二千元或三 │    │  、家庭之關係或其他正當事由，執行顯有困難者│
│    │    │   千元折算一日，易科罰金。但確因 │    │  ，得以一元以上三元以下折算一日，易科罰金（│
│    │    │   不執行所宣告之刑，難收矯正之效 │    │  依罰金罰鍰提高標準條例廢止前第二條規定，就│
│    │    │   ，或難以維持法秩序者，不在此限 │    │  其原定數額提高為一百倍折算一日，即銀元一百│
│    │    │   。                             │    │  、二百、三百元折算一日，換算成新台幣即三百│
│    │    │II 前項規定於數罪併罰，其應執行之 │    │  、六百、九百元折算一日）。修正後則提高為以│
│    │    │   刑未逾六月者，亦適用之。       │    │  新台幣一千、二千、三千元折算一日，比較新舊│
│    │    ├─────────────────┼──┤  法之適用結果，以修正前之規定，較有利於行為│
│    │    │舊條文I犯最重本刑為五年以        │ˇ  │  人，應新刑法第二條第一項之規定，應適用修正│
│    │    │   下有期徒刑以下之刑之罪，而受六 │    │  前之規定。（最高法院決議第三點(一)參照）。  │
│    │    │   個月以下有期徒刑或拘役之宣告， │    │(二)新法施行前犯併合處罰數罪中之一罪，且該數罪│
│    │    │   因身體、教育、職業、家庭之關係 │    │  均該當刑法第四十一條第一項得易科罰金之規定│
│    │    │   或其他正當事由，執行顯有困難者 │    │  者，其新舊法之適用：新刑法施行法第三條之一│
│    │    │   ，得以一元以上三元以下折算一日 │    │  第三項規定，於九十四年七月一日刑法修正施行│
│    │    │   ，易科罰金。                   │    │  前犯併合處罰數罪中之一罪，且該數罪均符合第│
│    │    │   但確因不執行所宣告之刑，難收矯 │    │  四十一條第一項得易科罰金之規定者，適用九十│
│    │    │   正之效，或難以維持法秩序，不在 │    │  年一月四日修正之刑法第四十一條第二項規定，│
│    │    │   此限。                         │    │  即適用舊法第四十一條第二項之規定（即應執行│
│    │    │Π 併合處罰之數罪，均有前項情形， │    │  之刑逾六月者，應得易科罰金），以利受刑人。│
│    │    │   其應執行之刑逾六月者，亦同。   │    │                                            │
├──┼──┼─────────────────┼──┼──────────────────────┤
│4   │47  │新條文I受徒刑之執行完畢，        │ˇ  │【故意犯罪，依新舊法均成立累犯】：按行為時及│
│    │    │   或一部之執行而赦免後，五年以內 │    │裁判時之法律均有處罰之　規定者，法律之修正，│
│    │    │   故意再犯有期徒刑以上之罪者，為 │    │不　發生罪與刑之變更者，依　各該法律規定之適│
│    │    │   累犯，加重本刑至二分之一。     │    │用究係　重在行為時或裁判時，作為適用法律之判│
│    │    │II 第九十八條第二項關於因強制工作 │    │斷基準。累犯修正不涉及犯罪構成要件之刑罰加重│
│    │    │   而免其刑之執行者，於受強制工作 │    │或減輕事由，該法律規定之適用應重在行為時之情│
│    │    │   處分之執行完畢或一部之執行而免 │    │形，則逕適用行為時法。若行為人於前案執行完畢│
│    │    │   除後，五年以內故意再犯有期徒刑 │    │後，五年內故意再犯他罪，不論依舊法第四十七條│
│    │    │   以上之罪者，以累犯論。         │    │之規定，抑或新法第四十七條第一項之規定，均構│
│    │    ├─────────────────┼──┤成累犯，對被告而言並無有利或不利之情形；另最│
│    │    │舊條文                            │    │高法院九十五年五月二十三日刑事庭第八次庭務會│
│    │    │  受有期徒刑之執行完畢，或受無期徒│    │議決議，亦認為「過失」再犯有期徒刑以上之罪，│
│    │    │  刑或有期徒刑一部之執行而赦免後，│    │始應依修正後刑法第二條第一項之規定，適用最有│
│    │    │  五年以內再犯有期徒刑以上之罪者，│    │利於行為人之法律。是以題示情形，應不生新舊法│
│    │    │  為累犯，加重本刑至二分之一。    │    │比較之問題，自應逕依現行有效之法律即修正後刑│
│    │    │                                  │    │法第四十七條第一項之規定，論以累犯。        │
├──┼──┼─────────────────┼──┼──────────────────────┤
│5   │56  │新條文刪除                        │    │刑法修正之後，原屬連續犯之數個犯罪行為，依新│
│    │    ├─────────────────┼──┤法應數罪併罰，比較修正前之規定，可依裁判上一│
│    │    │舊條文連續數行為而犯同一之罪名者，│ˇ  │罪論處，顯然罪刑之處罰內容發生變動，解釋上對│
│    │    │以一罪論。但得加重其刑至二分之一。│    │於刑法第二條第一項之解釋，應包括各種影響罪刑│
│    │    │                                  │    │加重之規定，按刑法第二條之法律，係指刑罰所依│
│    │    │                                  │    │存的整體法律狀態，故法律有變更應指足以影響行│
│    │    │                                  │    │為的可罰性與法律效果的法令，因修正而有所變更│
│    │    │                                  │    │而言，此部份修正自屬法律變更，應為新舊法之比│
│    │    │                                  │    │較，經新舊法比較之結果，以舊法較有利於行為人│
│    │    │                                  │    │，應依舊刑法第五十六條規定論以一罪，並加重其│
│    │    │                                  │    │刑（最高法院決議第五點(四)，高院座談會決議第十│
│    │    │                                  │    │四則）                                      │
└──┴──┴─────────────────┴──┴──────────────────────┘
附錄：
中華民國刑法第346條
意圖為自己或第三人不法之所有，以恐嚇使人將本人或第三人之
物交付者，處6 月以上5 年以下有期徒刑，得併科1 千元以下罰
金。
以前項方法得財產上不法之利益，或使第三人得之者，亦同。
前二項之未遂犯罰之。
